【裁判字號】    98,基簡,586
【裁判日期】    981125
【裁判案由】    遷讓房屋等
【裁判全文】
臺灣基隆地方法院民事簡易判決         98年度基簡字第586號
原      告  乙○○
                        樓
被      告  甲○○
上列當事人間遷讓房屋等事件，本院於98年11月11日言詞辯論終
結，判決如下：
    主  文
被告應給付原告新臺幣陸萬肆仟元，及自民國九十八年六月十五
日起至清償日止，按年息百分之五計算之利息。
被告應將門牌號碼基隆市○○區○○街一三六號十三樓房屋內二
處冷氣口玻璃及六盞日光燈回復原狀。
原告其餘之訴駁回。
訴訟費用新臺幣貳仟柒佰陸拾元，由被告負擔新臺幣陸佰玖拾元
，餘由原告負擔。
本判決原告勝訴部分得假執行；但被告如以新臺幣陸萬肆仟元預
供擔保，得免為假執行。
    事實及理由
壹、程序方面：
    按訴狀送達後，原告不得將原訴變更或追加他訴，但擴張或
    減縮應受判決事項之聲明者或請求之基礎事實同一者，不在
    此限，民事訴訟法第 255條第1項第3款定有明文。本件原告
    起訴時原主張：「被告應將基隆市○○區○○街136號13樓
    房屋（下稱系爭房屋）全部遷讓交付原告，並自民國97年9
    月15日起至交屋日止按月給付賠償金新臺幣（下同）7,000
    元，暨自97年9月15日起至清償日止，按週年利率5％計算之
    利息。」嗣於98年10月21日本院審理時更正其訴之聲明為：
    「被告應給付原告91,000元及自起訴狀繕本送達翌日起至清
    償日止，按年息5％計算之利息。被告應將原告所有系爭房
    屋二處冷氣口玻璃及日光燈六盞回復原狀。」核屬應受判決
    事項聲明之擴張及縮減暨請求之基礎事實同一，揆諸前揭說
    明，於法並無不合，應予准許。
貳、實體方面：
一、原告主張被告於95年6月15日向原告租用系爭房屋，每月租
    金7,000元，惟被告自97年7月起至98年8月遷還系爭房屋之
    日止，共積欠租金91,000元未給付，經原告以存證信函通知
    仍未清償，請求提前終止契約。又被告擅自取走系爭房屋內
    之日光燈及冷氣口玻璃，依房屋租賃契約書（下稱系爭契約
    ）第8條之約定，被告應回復原狀。嗣被告遷離系爭房屋時
    仍不為清償及回復原狀，經原告一再催索，被告均置之不理
    ，為此依民法第478條之規定提起本訴，請求被告給付租金
    及回復原狀等語。
二、被告則以下列情詞置辯，請求駁回原告之訴：
  (一)系爭房屋租賃係被告於 95年6月15日與原告及訴外人王啟裕
    簽訂，租期至98年6月14日止，因系爭房屋所有權人為原告
    與王啟裕所共有，故約定每月租金7,000元以匯款方式匯入
    王啟裕設於交通銀行之帳戶內；又簽約時王啟裕曾表示因購
    屋款為其支付，貸款也是其所申請，故應將租金匯入其帳戶
    。且被告止付租金時，也有告知王啟裕查封情事及本人恐權
    益受損不願再繳房租，請其出面解約及賠償，故被告與原告
    間並無債務關係。
  (二)嗣於 97年4月間被告接獲兆豐銀行（原交通銀行）告知王啟
    裕帳號未匯入房屋貸款，懇請被告聯絡渠等出面繳交房貸否
    則系爭房屋將遭拍賣，經被告聯絡後，王啟裕告知原告將小
    孩棄養，造成其無法工作，請被告找原告出面繳交，被告連
    繫中得知渠等因故不睦，致使被告擔憂租金給付後系爭房屋
    遭法拍，恐生糾紛致押金無法取回，故停止支付租金並要求
    渠等當面釐清及房屋解約事宜，然多次連繫渠等均避不見面
    ，致使系爭房屋解約事宜無法順利完成。嗣系爭房屋經法院
    於97年5月29日實施查封，法院查封時通知當事人原告及王
    啟裕出面處理均未予回應，故被告遭突然之房屋查封變故，
    恐權益受損方不願繼續繳納房租，且通知當事人原告及王啟
    裕如不出面處理將視同違約處置。又98年3月間原告至被告
    公司收取租金，經雙方協議，原告同意至銀行繳交積欠房貸
    ，被告再繳納房租繼續承租，惟原告並未續繳房貸且表示準
    備將系爭房屋讓法院拍賣。因原告承諾未兌現，被告擔憂再
    次權益受損，故不願繼續繳納租金。
  (三)又系爭房屋於98年2月19日經法院查封後，使被告所開設之
    三通物流有限公司（地址：基隆市○○街205號9樓）信譽受
    損，遭員工、房客、週遭鄰居朋友異樣態度對待，造成被告
    精神上蒙受極大壓力，且原告於98年4月間率人至公司催討
    房租（適逢被告不在），導致公司員工心生恐懼且擔憂公司
    之前途穩定性，影響被告公司繼續經營。依系爭契約第13條
    約定，甲方即原告於合約期間不得出售房屋，因原告及王啟
    裕先生背信不繳房貸造成契約無法延續；又依系爭契約第6
    條約定，乙方即被告於租賃屆滿時，除甲方出售房屋外，享
    得以原約定租金續約3年。系爭房屋原係空屋，被告於屋內
    裝設美術燈飾及配置傢俱電器物品、窗簾等約138,800元，
    然解約後傢俱物品需另覓存放地點，又搬遷費、水電、拆裝
    冷氣及美術燈拆裝費用等高達21,500元，造成被告權益受損
    。且98年6月15日被告要與現租房客解約，但房客告知原屋
    主即原告表示以後要續租找原告即可，造成被告無法解約與
    返還房屋。
  (四)綜上所述，請求以原告造成被告權益損失部分抵銷被告所積
    欠原告之租金，原告就被告已無任何請求得以主張，原告之
    訴顯無理由等語置辯。
三、得心證之理由：
  (一)經查，原告主張被告於95年6月15日向原告租用其所有之系
    爭房屋，租賃期間自95年6月15日起至98 年6月14日止，每
    月租金7,000元，詎被告自97年7月起至98年8月遷離系爭房
    屋之日止，共積欠租金91,000元未給付等情，業據提出與其
    主張相符之房屋租賃契約書、存證信函、兆豐國際商業銀行
    歷史資料查詢表等件影本為證，復為被告所不爭執，堪信原
    告此部分主張為真實。
  (二)至於被告抗辯係恐原告所有系爭房屋遭法院拍賣致衍生租屋
    糾紛，故停止支付租金云云，除經原告否認外，按所謂同時
    履行給付抗辯，乃係基於雙務契約而發生，倘雙方之債務非
    本於同一雙務契約而發生，縱令雙方債務在事實上不無密切
    關係，或雙方之債務雖因同一雙務契約而發生，然其一方之
    給付與他方之給付並非立於互為對待給付之關係者，均不能
    發生同時履行之問題，最高法院59年台上字第 850號著有判
    例意旨可參。是租賃關係之承租人支付租金所欲實現之主要
    經濟目的，依民法第421條之規定，在於交換對於租賃標的
    物使用收益之利益，除能證明當事人間另有特約之情形外，
    僅在出租人怠於履行民法第423條所定交付租賃物義務時，
    承租人始得就其所負租金給付義務主張同時履行；至於出租
    人附隨義務之違反，除已達契約目的無法實現之程度，而得
    援為同時履行抗辯外，尚無同時履行抗辯之可言。查本件被
    告辯稱原告未繳房貸致系爭房屋遭法院查封拍賣，原告違反
    系爭契約第13條於合約期間不得出售房屋之約定云云，業經
    本院依職權調閱本院98年度司執字1406號民事執行卷宗得悉
    原告所有之系爭房屋查封後，係由被告擔任保管人，且嗣後
    該執行程序亦經債權人撤回而已終結在案，足見系爭房屋雖
    確曾於98年2月19日經法院查封，惟被告為系爭房屋之保管
    人，尚未達使被告完全無法使用系爭房屋之目的，故被告以
    此藉詞拖延給付租金，並不足採。
  (三)又按稱租賃者，謂當事人一方以物供他方使用、收益，他方
    支付租金之契約，民法第421條第1項定有明文，是承租人負
    有依約定日期支付租金之義務。經查，依兩造簽訂之系爭房
    屋租賃契約書第4條約定：「租金應於每月十五日以前繳納
    ，每次應繳壹個月份乙方（即被告）不得藉詞拖延。」、第
    2 條約定：「…每年甲方（即原告）給予乙方新台幣柒仟元
    整，作為仲介管理費。」、第5條約定：「乙方應於訂約時
    ，繳予甲方新台幣貳萬元整作為押租保證金，乙方若不繼續
    承租，甲方應於乙方遷空、交還房屋無息退還押租保證金。
    等語」，本件被告既不爭執其自97年7月起至98年8月止，總
    計91,000元租金未繳納，扣除原告已收取而尚未返還之押租
    保證金20,000元及每年應給付予被告之仲介管理費7,000 元
    後，被告仍積欠原告64,000元。是原告依租賃之法律關係請
    求被告給付所積欠之租金64,000元，及自起訴狀繕本送達翌
    日即98年6月15日起至清償日止按年息5%計算之利息，即為
    有理，應予准許。
  (四)復依系爭契約第8條約定：「房屋有改裝設施之必要時，乙
    方取得甲方之同意後得自行裝設，但不得損害原有建築，乙
    方於交還房屋時自應負責回復原狀」，被告於交還系爭房屋
    時，本負有回復原狀之義務，故被告另以裝設美術燈飾、傢
    俱電器、窗簾所支付之138,800 元，及解約後所支付之搬遷
    拆裝費用21,500元等主張抵銷，顯不足採。又原告主張被告
    未將系爭房屋內二處冷氣口玻璃及六盞日光燈回復原狀，業
    經被告於本院98年10月21日言詞辯論期日自承：「（問前次
    交還原告的房屋是否有原告所述的二處冷氣口玻璃及六盞日
    光燈沒有回復原狀？）當時裝冷氣跟裝潢的時候就把冷氣口
    的玻璃及舊的日光燈丟掉了，所以沒辦法再安裝回去了。」
    等語，則依系爭契約上開約定，被告亦有將之回復原狀之義
    務，故原告請求被告應將系爭房屋內二處冷氣口玻璃及六盞
    日光燈回復原狀，自屬有理，應予准許。
  (五)綜上所述，原告依兩造間之租賃契約，請求被告給付64,000
    元，及自起訴狀繕本送達翌日即98年6月15日起至清償日止
    ，按年息5%計算之利息，並將系爭房屋內二處冷氣口玻璃及
    六盞日光燈回復原狀，均有理由，應予准許；逾此部分之請
    求，則無理由，應駁回之。
四、本件係民事訴訟法第427條第1項所定之標的金額500,000元
    以下之財產權訴訟，就被告敗訴部分，應依職權宣告假執行
    ，並依同法第392條第2項規定，依職權宣告被告預供擔保，
    得免為假執行。
五、本件事證已臻明確，兩造其餘攻擊防禦方法，經本院斟酌後
    ，認為均不足以影響本判決之結果，爰不一一論駁，併此敘
    明。
六、本件訴訟費用即第1審裁判費2,760元，被告應負擔4分之1即
    690元，餘由原告負擔。
中    華    民    國    98    年    11    月    25    日
                  簡易庭法  官  林玉珮
以上正本係照原本作成。
對於本件判決如有不服，應於收受送達後20日內向本院提出上訴
書狀，上訴於本院合議庭。
中    華    民    國    98    年    11    月    25    日
                        書記官  洪福基


司法院資訊處製作；財團法人民間司法改革基金會備份。
